臺灣高等法院刑事裁定
110年度聲字第2922號
聲  請  人  臺灣高等檢察署檢察官
受  刑  人
即  被  告  莊志仁



上列聲請人因受刑人數罪併罰有二裁判以上，聲請定其應執行之
刑（聲請案號：臺灣高等檢察署110年度執聲字第1287號），本
院裁定如下：
    主  文
 莊志仁犯如附表所示各罪所處之刑，應執行有期徒刑拾年陸月
 。
    理  由
一、聲請意旨略以：上列受刑人即被告莊志仁（下稱受刑人）因
    強盜等數罪，先後經判決確定如附表所示，應依刑法第50條
    第1項第1款、第2項、第53條、第51條第5款規定，定其應執
    行之刑，爰依刑事訴訟法第477條第1項聲請裁定等語。
二、按裁判確定前犯數罪者，併合處罰之，但得易科罰金與不得
    易科罰金之罪、得易服社會勞動與不得易科罰金之罪，均不
    在此限；前項但書情形，受刑人請求檢察官聲請定應執行刑
    者，依第51條規定定之；數罪併罰，有二裁判以上，依第51
    條之規定，定其應執行之刑；數罪併罰，分別宣告其罪之刑
    ，宣告多數有期徒刑者，於各刑中之最長期以上，各刑合併
    之刑期以下，定其刑期，但不得逾30年，刑法第50條第1 項
    但書第1 款、第3款、第2 項、第53條及第51條第5 款定有
    明文。準此，如受刑人所犯之數罪中有原得易科罰金之罪者
    ，因與他罪合併定執行刑，於裁判前所犯數罪兼有得易科罰
    金、不得易科罰金之罪混合時，應繫乎受刑人之請求與否，
    而非不問被告之利益與意願，一律併合處罰之。又按數罪併
    罰中之一罪，依刑法規定得易科罰金，若因與不得易科之他
    罪併合處罰結果而不得易科罰金時，原所易科部分所處之刑
    ，自亦無庸為易科折算標準之記載，此經司法院大法官會議
    釋字第144 號解釋可參。再者，法律上屬於自由裁量之事項
    ，有其外部性界限及內部性界限，並非概無拘束，依據法律
    之具體規定，法院應在其範圍選擇為適當之裁判者，為外部
    性界限；而法院為裁判時，應考量法律之目的，及法律秩序
    之理念所在者，為內部性界限；法院為裁判時，二者均不得
    有所踰越。在數罪併罰，有二裁判以上，定其應執行之刑時
    ，固屬於法院自由裁量之事項，然仍應受前揭外部性界限及
    內部性界限之拘束（參照最高法院94年度台非字第233號判
    決意旨）。又刑事訴訟法第370條增訂第2項規定：「前項所
    稱刑，指宣告刑及數罪併罰所定應執行之刑。」及第3項規
    定：「第一項規定，於第一審或第二審數罪併罰之判決，一
    部上訴經撤銷後，另以裁定定其應執行之刑時，準用之。」
    已針對第二審上訴案件之定應執行之刑，明定有不利益變更
    禁止原則之適用，而分屬不同案件之數罪併罰，倘一裁判宣
    告數罪之刑，曾經定其執行刑，再與其他裁判宣告之刑定其
    執行刑時，在法理上亦應同受此原則之拘束，亦即另定之執
    行刑，其裁量所定之刑期，不得較重於前定之執行刑加計後
    裁判宣告之刑之總和（最高法院103年度第14次刑事庭會議
    決議、103年度台抗字第707號、第674號裁定意旨參照）。
三、經查：
  ㈠本件受刑人因強盜等數罪，分別經臺灣桃園地方法院及本院
    判決處如附表所示之刑，均經確定在案，有上開各刑事判決
    書、本院被告前案紀錄表存卷可佐。又附表編號5、6所處罪
    刑係得易科罰金，與附表其餘所處罪刑均係不得易科罰金之
    罪刑，固合於刑法第50條第1 項但書之規定，惟受刑人已同
    意檢察官向法院聲請定其應執行刑，並於臺灣桃園地方檢察
    署依102年1月23日修正之刑法第50條調查受刑人是否聲請定
    應執行刑調查表親自簽名，有該調查表暨附表（見本院卷第
    11、17-19頁）附卷可參，本院自應依刑法第50條第2 項之
    規定，依同法第51條規定定其應執行刑。
　㈡茲審酌受刑人如附表各罪所示刑度之外部限制（總刑期為有
    期徒刑15年4月），又⑴附表編號3至4之罪、⑵附表編號5至6
    所示之罪，均分別經臺灣桃園地方法院以109年度審訴字第6
    65、847、981號判決合併定應執行有期徒刑2年10月、10月
    確定，並考量受刑人所犯附表編號1至6所示之罪均為施用第
    一級或第二級毒品，犯罪之法益、行為方式相同，責任非難
    重複之程度較高，而與附表編號7之攜帶兇器強盜罪，則分
    屬不同類別，犯罪類型、行為態樣、動機均不相同，並無重
    複非難；另審酌其所犯各罪之法律目的、受刑人違反之嚴重
    性、所犯數罪為整體非難評價，及貫徹刑法量刑公平正義理
    念之內部限制等，定其應執行之刑如主文所示。
　㈢又本件受刑人所犯附表編號5、6所示之罪雖經法院判處得易
    科罰金之刑，但因與其餘附表編號所示不得易科罰金之刑合
    併定應執行刑，依上揭說明，自無庸再為易科罰金折算標準
    之諭知，附此敘明。　　
四、據上論斷，應依刑事訴訟法第477條第1項，刑法第50條第1
    項但書、第2項、第53條、第51條第5款，裁定如主文。　
中　　華　　民　　國　　110 　年　　7 　　月　　30　　日
                  刑事第十二庭  審判長法  官  陳如玲
　　　　　　　　　　　　　　　　　　　法  官  蔡如惠
　　　　　　　　　　　　　　　　　　　法  官  郭惠玲
以上正本證明與原本無異。
如不服本裁定，應於收受送達後5日內向本院提出抗告狀。
                                      書記官  賴尚君
中　　華　　民　　國　　110 　年　　7 　　月　　30　　日
附表：
編　　　　　號  1 2 3 罪　　　　　名  施用第一級毒品罪 施用第一級毒品罪 施用第一級毒品罪（共五罪） 宣　　告　　刑  有期徒刑10月 有期徒刑8月 有期徒刑8月（5次） 犯　罪　日　期  108年4月9日上午8時許 108年6月1日上午7時許 107年2月5日上午10時13分許、107年4月11日下午6時10分許、107年5月25日上午8時30分許、107年9月17日下午9時30分許，為警採尿時往前回溯26小時內之某時 107年2月11日上午某時 最　後 事實審 法　　院 臺灣桃園地方法院 臺灣桃園地方法院 臺灣桃園地方法院  案　　號 108年度審訴字第1520號 108年度審訴字第1980號 109年度審訴字第665、847、981號  判決日期 109年3月13日 109年3月13日 109年6月24日 確　定 判　決 法　　院 同上 同上 同上  案　　號 同上 同上 同上  確定日期 109年4月27日 109年4月27日 109年7月28日 
編　　　　　號  4 5 6 罪　　　　　名  施用第一級毒品罪（共三罪） 施用第二級毒品罪（共二罪） 施用第二級毒品罪 宣　　告　　刑  有期徒刑7月、7月、7月 有期徒刑6月、6月，如易科罰金，均以新臺幣1千元折算1日 有期徒刑5月，如易科罰金，以新臺幣1千元折算1日 犯　罪　日　期  107年6月20日上午1時許 108年12月15日下午10時許 109年2月13日下午3時許 107年2月11日上午某時 107年5月25日下午8時30分許為警採尿時往前回溯96小時內之某時 109年2月13日下午12時許 最　後 事實審 法　　院 臺灣桃園地方法院    案　　號 109年度審訴字第665、847、981號    判決日期 109年6月24日   確　定 判　決 法　　院 同上    案　　號 同上    確定日期 109年7月28日   

編　　　　　號  7   罪　　　　　名  攜帶兇器強盜罪   宣　　告　　刑  有期徒刑7年4 月   犯　罪　日　期  109年2月11日下午8時32分許   最　後 事實審 法　　院 本院    案　　號 110年度上訴字第266號    判決日期 110年3月25日   確　定 判　決 法　　院 同上    案　　號 同上    確定日期 110年4月27日